【裁判字號】    89,上易,147
【裁判日期】    890210
【裁判案由】    侵占
【裁判全文】
臺灣高等法院臺南分院刑事判決                    八十九年度上易字第一四七號
    上  訴  人
    即  被 告被  乙○○
右上訴人因侵占案件，不服臺灣臺南地方法院八十八年度易字第二八一五號中華民國
八十八年十一月三十日第一審判決（起訴案號：臺灣臺南地方法院檢察署八十八年度
偵字第一○六七○號），提起上訴，本院判決如左：
      主    文
上訴駁回。
乙○○緩刑年。
      事    實
一、乙○○是國泰人壽保險股份有限公司（以下簡稱國泰公司）南吉通訊處之外務股
    長，負責該公司對人身保險客戶之收費、各種保險金申請及款項轉交、保單質押
    貸款之申請、利息之收取及償還款解繳公司等業務，因個人收入不敷所需，竟意
    圖為自己不法之所有，基於概括之犯意，自民國（下同）八十八年一月起，對於
    業務上所收取保戶鄭淑枝等人（詳如附表序號一至七八）之續期保險費共七十八
    筆金額計新台幣（下同）三十九萬五千二百一十六元，原應繳付國泰公司，竟變
    易持有為不法所有之意思予以侵占入己。復於同年三月間對於國泰公司委託其轉
    交保戶林吳素華之縮小保額解約金及紅利共三筆金額為一萬四千六百七十五元（
    詳如附表序號七九至八一），以變易持有為不法所有之意思予以侵占入己。
二、案經國泰公司訴請台灣台南地方法院察署檢察官偵查起訴。
      理    由
一、訊之上訴人即被告乙○○對右揭犯罪事實於偵查中已坦承不諱，核與國泰公司之
    告訴代理人甲○○於偵查中指訴情節相符，復有被告自白切結書、侵害明細表、
    續期保險費送金單、保險契約縮小保額申請書、解約金給付收據、保戶聲明書附
    卷可稽。事證明確，其犯行堪予認定。
二、被告乙○○對於業務所持有之物，竟意圖為自己不法之所有，侵占入己，核其所
    為係犯刑法第三百三十六條第二項之業務侵占罪。其先後分別多次侵占犯行，時
    間緊接，犯罪構成要件相同，顯係基於概括之犯意反覆為之，應依連續犯之規定
    論以一罪並加重其刑。原審依刑法第五十六條、第三百三十六條第二項、罰金罰
    鍰提高標準條例第一條前段，並審酌被告素行、犯罪之動機、目的、手段、所生
    危害及犯後態度等一切情狀，量處被告有期徒刑八月，認事用法及量刑均無不當
    。被告上訴意旨以原審量刑過重而指摘原判決不當，為無理由，應予駁回。
三、查被告乙○○未曾受有期徒刑以上刑之宣告，有本院被告全國前案紀錄表附卷可
    稽，且其侵占款項共計四十萬九千八百九十一元，金額非鉅，先前已償還二萬六
    千九百五十一元，又於八十九年二月八日償還十三萬元（合計償還十五萬六千九
    百五十一元），有國泰公司出具之收據一紙附卷可憑，被告犯罪後坦承犯行不諱
    ，態度尚稱良好，經此偵審程序及科刑之教訓後，當知警惕，諒無再犯之虞，本
    院認其所受宣告之刑，以暫不執行為適當，併予宣告緩刑三年，以勵自新。
據上論結，應依刑事訴訟法第三百六十八條，刑法第七十四條第一款，判決如主文。
本案經檢察官李傳來到庭執行職務。
中      華      民      國    八十九    年      二      月      十      日
                                     臺灣高等法院臺南分院刑事第三庭
                                         審判長法官
                                               法官
                                               法官
（不得上訴）
附錄本案論罪科刑法條全文：
刑法第三百三十六條第二項：
對於業務上所持有之物，犯前條第一項之罪者，處六月上、五年以下有期徒刑，得併
科三千元以下罰金。


司法院資訊處製作；財團法人民間司法改革基金會備份。
